【裁判字號】    89,交聲,226
【裁判日期】    890612
【裁判案由】    交管條例聲異
【裁判全文】
臺灣板橋地方法院交通事件裁定                    八十九年度交聲字第二二六號
    原處分機關  交通部公路局臺北區監理所
    異  議  人
    即受處分人  精展設計工程有限公司
    代  表  人  甲○○
右列異議人因違反道路交通管理處罰條例案件，對於交通部公路局臺北區監理所於八
十九年三月十六日所為北監五字第車裁00－000000號之裁決處分（原舉發案
號：臺北縣警察局＜８７＞北縣警交丙字第０二五四五五六號），聲明異議，本院裁
定如左：
    主      文
原處分撤銷。
精展設計工程有限公司不罰。
    理      由
一、原處分機關以本件異議人精展設計工程有限公司於民國（下同）八十八年十月二
    十日二十二時五十分許，由其代表人甲○○駕駛其所有之車牌號碼Ｚ五－一八九
    九號自用小客車，行經臺北縣中和市○○○路、秀朗路三段路口時，因僅懸掛一
    面車牌，乃為臺北縣警察局中和分局秀山派出所警員唐傳男逕行舉發，嗣經申訴
    及調查，原處分機關仍認異議人精展設計工程有限公司所有之前開汽車有前述違
    規行為，即以有「汽車領有號牌而未懸掛或不依規（指）定位置懸掛」之情事，
    而依道路交通管理處罰條例第十二條第一項第七款之規定，而對上開汽車之所有
    人即異議人精展設計工程有限公司處以罰鍰新台幣三千六百元，並吊銷牌照。
二、異議人聲明異議意旨略以：異議人之代表人甲○○於八十八年十月七日駕駛異議
    人所有之車牌號碼Ｚ五－一八九九號自用小客車，行經彰化市○○路二三四號前
    ，為彰化縣警察局彰化分局警員吳呈益攔檢，因甲○○漏未攜帶駕駛執照，經警
    依違反道路交通管理處罰條例第二十一條第一項第一款「未領有駕駛執照駕車」
    開單舉發（舉發案號：彰化縣警察局＜８８＞彰警交字第一三二一０一號），並
    代保管該車牌一面，應到案日期載為八十八年十月二十二日前，但未依違反道路
    交通管理事件統一裁罰標準及處理細則第十九條第二項之規定記明「限當日駛回
    」。嗣於八十八年十月二十日甲○○再次駕駛該車行經臺北縣中和市○○○路、
    秀朗路三段路口時，因其駕駛執照、舉發違規通知單等物委託尤倫倫代為繳交前
    述罰單而交付尤倫倫，故甲○○徵得員警同意後，迅速通知尤倫倫將駕駛執照、
    舉發違規通知單送來供警員查驗，詎員警仍以甲○○駕駛該車違反道路交通管理
    處罰條例第十二條第一項第六款「牌照吊扣期間行駛」而開單舉發（案號：臺北
    縣警察局＜８７＞北縣警交丙字第０二五四五五六號）。其後，前開彰化縣警察
    局＜８８＞彰警交字第一三二一０一號舉發違反道路交通管理事件經交通部公路
    局臺北區監理所裁決，改依違反道路交通管理處罰條例第二十五條第一項第三款
    「駕駛車輛未隨身攜帶駕駛執照」之規定，處甲○○罰鍰新臺幣三百元，甲○○
    業於八十八年十一月五日按章繳納完畢；嗣異議人向交通部公路局臺北區監理所
    就上開臺北縣警察局＜８７＞北縣警交丙字第０二五四五五六號舉發違反道路交
    通管理事件提出申訴，惟交通部公路局臺北區監理所仍以有「汽車領有號牌而未
    懸掛或不依規（指）定位置懸掛」之情事，而依道路交通管理處罰條例第十二條
    第一項第七款之規定，而對上開汽車之所有人即異議人處以罰鍰新台幣三千六百
    元，並吊銷車輛牌照；但甲○○既非未領有駕駛執照，且於舉發時雖經警暫代保
    管牌照一面，其卻未依規定記明「限當日駛回」字樣，是原處分顯有謬誤，求為
    裁定撤銷原處分等語。
三、按汽車有「已領有號牌而未懸掛或不依指定位置懸掛」之情形者，處汽車所有人
    一千二百元以上二千四百元以下罰鍰，並禁止其行駛，且牌照吊銷，道路交通管
    理處罰條例第十二條第一項第七款、第二項定有明文，本件異議人所有之汽車固
    有缺掛汽車牌照一面而行駛之情形，然異議人是否構成前開規定之要件，則仍有
    就異議人前揭辯詞加以審究之必要。
四、本件異議人所辯其代表人甲○○於八十八年十月七日駕駛異議人所有之車牌號碼
    Ｚ五－一八九九號自用小客車，行經彰化市○○路二三四號前，為彰化縣警察局
    彰化分局警員吳呈益攔檢，因甲○○漏未攜帶駕駛執照，經警依違反道路交通管
    理處罰條例第二十一條第一項第一款「未領有駕駛執照駕車」開單舉發（舉發案
    號：彰化縣警察局＜８８＞彰警交字第一三二一０一號），並代保管該車牌一面
    ，應到案日期載明為八十八年十月二十二日前，但未依違反道路交通管理事件統
    一裁罰標準及處理細則第十九條第二項之規定記明「限當日駛回」一節，業據異
    議人提出該舉發違反道路交通管理事件通知單影本，核閱屬實。又前開彰化縣警
    察局＜８８＞彰警交字第一三二一０一號舉發違反道路交通管理事件經交通部公
    路局臺北區監理所裁決，改依違反道路交通管理處罰條例第二十五條第一項第三
    款「駕駛車輛未隨身攜帶駕駛執照」之規定，處甲○○罰鍰新臺幣三百元，甲○
    ○業於八十八年十一月五日按章繳納完畢情事，亦有異議人提出與之相符之臺灣
    省公路局自行收納款項收據（記載違規罰鍰新臺幣三百元，罰單號碼：一三二一
    ０一號），而堪信屬實。
五、次按稽查無照駕駛汽車時，除填製通知單外，並依下列規定處理：一、當場禁止
    其駕駛並暫代保管其車輛之行車執照或號牌。前項應暫代保管汽車號牌者，應於
    通知單之代保管物件欄明確記載，並記明「限當日駛回」，違反者，依本條例第
    十二條第一項第七款規定（已領有號牌而未懸掛或不依指定位置懸掛者）舉發。
    違反道路交通管理事件統一裁罰標準及處理細則第十九條第一項第一款、第二項
    定有明文。是依該等規定可知，若於稽查無照駕駛汽車時，經暫代保管汽車號牌
    ，且於通知單之代保管物件欄明確記載，並記明「限當日駛回」者，若於當日復
    為行駛，亦不得依本條例第十二條第一項第七款規定（已領有號牌而未懸掛或不
    依指定位置懸掛者）舉發，並非經暫代保管牌照後即不得行駛，僅應遵守所載明
    之「限當日駛回」事項。經查：本件異議人所有之車輛雖因甲○○駕駛該車未隨
    身攜帶駕駛執照而於法有違，但舉發單位稽查時已暫代保管其車輛之號牌（一面
    ），卻未依前開規定記明「限當日駛回」，而僅載明應到案日期為八十八年十月
    二十二日，不無使異議人（代表人：甲○○）認為尚得於八十八年十月二十二日
    到案前繼續行駛之可能，故嗣後甲○○於應到案日前之八十八年十月二十日再次
    駕駛該車行經臺北縣中和市○○○路、秀朗路三段路口時，因該車缺掛一面牌照
    而遭警舉發，實難苛責異議人而認屬「已領有號牌而未懸掛或不依指定位置懸掛
    」之違規。抑有進者，如前所述，既然舉發單位暫代保管汽車號牌，卻未於通知
    單上記明「限當日駛回」，亦顯難認有何限制該車輛行駛期間之規範存在。
六、綜上所述，原處分機關未察異議人前經暫代保管號牌之原因，且該舉發通知單漏
    未載明「限當日駛回」字樣，而對異議人為前開裁罰，即有違誤，應認異議人之
    異議為有理由，自應由本院將原處分機關之處分撤銷，諭知不罰，以資適法。
據上論斷，應依道路交通案件處理辦法第二十條，裁定如主文。
中      華      民      國      八十九      年     六     月    十二    日
                                      臺灣板橋地方法院交通法庭
                                          法  官  陳  鴻  清
右正本證明與原本無異
如不服本裁定應於送達後五日內向本院提出抗告狀
                                          書記官  林  蔚  然
中      華      民國      八十九      年     六     月    十六    日


司法院資訊處製作；財團法人民間司法改革基金會備份。
